臺灣臺南地方法院刑事裁定
110年度撤緩字第155號
聲  請  人  臺灣臺南地方檢察署檢察官
受  刑  人  張瑞娟


上列聲請人因受刑人於緩刑期內有得撤銷緩刑之原因，聲請撤銷
緩刑之宣告（110年度執聲字第1077號、110年度執緩字第309號
），本院裁定如下：
    主  文
張瑞娟於本院一百一十年度易字第一號刑事判決之緩刑宣告撤銷
。
    理  由
一、聲請意旨略以：受刑人張瑞娟因侵占案件，經臺灣臺南地方
    法院於民國110年3月4日以110年度易字第1號判決判處有期
    徒刑8月，緩刑5年，並應履行緩刑所附條件向被害人國泰人
    壽保險股份有限公司（下稱國泰人壽公司）支付新臺幣（下
    同）38萬元之損害賠償（給付方式為110年3月31日前給付國
    泰人壽公司13萬2千元，其餘24萬8千元，自110年4月起至全
    部清償完畢為止，按月於每月25日前各給付8千元），於110
    年4月14日確定在案。嗣受刑人迄今均未履行分毫，且經被
    害人具狀向臺灣臺南地方檢察署聲請撤銷受刑人之緩刑宣告
    ，核該受刑人所為已合於刑法第75條之1第1項第4款所定得
    撤銷緩刑宣告之原因，爰依刑事訴訟法第476條規定，聲請
    撤銷上開緩刑之宣告等語。
二、按緩刑宣告，得斟酌情形命犯罪行為人為下列各款事項：‧‧
    ‧三、向被害人支付相當數額之財產或非財產上之損害賠償
    ，刑法第74條第2項第3款定有明文。又受緩刑之宣告而有下
    列情形之一，足認原宣告之緩刑難收其預期效果，而有執行
    刑罰之必要者，得撤銷其宣告：‧‧‧違反第74條第2項第1款
    至第8款所定負擔情節重大者，此觀同法第75條之1第1項第4
    款規定甚明。又考其立法意旨略以：修正條文第74條第2項
    增列法院於緩刑期間內，得命犯罪行為人於緩刑期內應遵守
    之事項（例如向被害人支付相當數額、向公庫支付一定之金
    額、接受精神、心理輔導、提供義務勞務或其他為預防再犯
    之事項），明定違反該條所定事項情節重大者，得撤銷其緩
    刑宣告，以期週延。至於所謂「情節重大」，係指：受判決
    人顯有履行負擔之可能，而隱匿或處分其財產、故意不履行
    、無正當事由拒絕履行或顯有逃匿之虞等情事而言。準此，
    上揭「得」撤銷緩刑之情形，法官應依職權本於合目的性之
    裁量，妥適審酌被告於緩刑期間內違反應遵守事項之情節是
    否重大，是否已難收其預期之效果，而確有執行刑罰之必要
    。
三、經查：
(一)本件受刑人張瑞娟因犯業務侵占案件，前經本院以110年度
    易字第1號判決判處有期徒刑8月，緩刑5年，被告並應給付
    國泰人壽公司38萬元，給付方式為應於110年3月31日前給付
    國泰人壽公司13萬2千元，其餘24萬8千元則自110年4月起至
    全部清償完畢為止，按月於每月25日前各給付8千元，該案
    於110年4月14日確定等情，有該判決書、臺灣高等法院被告
    前案紀錄表及該案卷宗可資查考；是依上開判決主文內容，
    受刑人雖受有緩刑宣告，仍應按期履行前開所示之賠償義務
    。
(二)上開案件經移送執行後，檢察官即通知受刑人應履行上開緩
    刑所附之賠償義務，該通知並於同年7月2日合法送達至受刑
    人住處，嗣後因受刑人並未支付任何賠償款項，國泰人壽公
    司遂向檢察官具狀聲請撤銷受刑人緩刑宣告，有臺灣臺南地
    方檢察署檢察官執行附條件緩刑案件通知書、送達證書、國
    泰人壽公司陳報狀各1份在卷可參，且受刑人於110年11月4
    日本院庭訊時對於其並未支付任何賠償與國泰人壽公司乙節
    亦不爭執，是受刑人就已屆期之賠償18萬8千元（首期13萬2
    千元，加計8千元款項7期）均未為任何給付，則受刑人有違
    反法院依刑法第74條第2項第3款所定緩刑負擔之情形，已甚
    顯然。
(三)又受刑人迄今均未賠償國泰人壽公司任何款項，而證人陳家
    富即國泰人壽公司負責與受刑人接洽之人員於本院證稱：公
    司提告後就由我負責和被告協調還款，109年當初協調時被
    告另有後案業務侵占8萬元，偵查卷內109年11月10日簽立的
    協議清償申請書是被告提出來的方案，由我這邊向公司陳報
    ，如果被告願意按照這個協議書內容清償的話，公司也同意
    給緩刑而且後案就不提告，但是被告簽了協議之後沒有履行
    ，電話也不接，直到接近開偵查庭被告才與我聯絡，開偵查
    庭時又說她沒辦法履行，案件起訴到法院之後，法院審理時
    被告有承諾她會清償，判決後我打電話給被告，她都沒有接
    聽電話，之前她原本有說她父親有一張15萬元的票，兌現後
    要拿出來還，票應該要兌現的時間我打電話給她又沒接聽，
    後來又說因為家裡原因她無法支付，她另案8萬元的部分被
    告是有一直表示要還，但時間到又一直說有原因所以要往後
    延，針對沒辦法拿支票款項出來還以後，被告有無跟我再協
    商，我印象中後續很難聯絡上被告，都是開庭才會碰到她，
    被告都是說她經濟狀況如何，是否可以下一次哪個時間再處
    理，大概都是這樣的講法，但一直都沒有任何賠償等語（見
    撤緩卷第44頁至第47頁）。是依證人陳家富上開證述，本案
    最初賠償方案係由被告提出，而被告除允諾會依約賠償外，
    並無任何實際付款之動作，且觀諸國泰人壽公司於109年1月
    3日提告後，被告於109年11月10日簽立協議清償申請書，該
    協議清償申請書約定之清償方式為賠償總額38萬元，第1期
    清償金額10萬元應於109年11月30日前清償，餘款則自109年
    12月25日起按月給付8千元，嗣後受刑人於109年12月2日檢
    察官偵訊時表示第1期款項需延至同年月8號始能履約，屆期
    仍未支付，至本院110年度易字第1號業務侵占案件於110年2
    月18日進行準備程序時，受刑人復當庭向承審法官表示想依
    照之前承諾國泰人壽公司之賠償方式處理，同意在110年3月
    底前清償已到期之款項13萬2千元等情，業經本院調閱上開
    卷宗核閱卷內之協議清償申請書、歷次開庭筆錄無誤，而上
    開賠償總金額、按月需支付之金額，本即係被告所提出，被
    告本應係已考量其實際經濟狀況後，提出應能負擔之賠償方
    式，且依證人陳家富證述之該案偵查至判決期間，已屢次順
    延支付期限，給付方式除第1期額度較高外，其餘分期款項
    並非苛刻，受刑人若確實有履行意願，僅因經濟突發狀況，
    導致影響其履行能力，應可向國泰人壽公司人員再行協調，
    甚至按其可負擔之情形小額賠償1、2千元表示還款誠意，惟
    其未為任何賠償亦未積極處理，顯見受刑人並無遵守上開刑
    事判決所定緩刑負擔之誠意，漠視法院上開諭知之輕率態度
    ，難認受刑人於犯後已生悔意。
(四)再者，經本院調閱受刑人108年度、109年度之財產所得資料
    ，其中108年度所得為16萬餘元，109年度申報之所得僅4元
    ，其餘即別無財產所得資料，108年迄今之勞保與就保資料
    單位亦僅有國泰人壽公司，有稅務電子閘門財產所得調件明
    細表2份、勞保與就保資料1份附卷可參（見撤緩卷第21頁至
    第26頁），受刑人復於本院供稱：我沒辦法付款是因為家裡
    出一些事情，我母親失智、父親癌症開刀，孩子的爸爸也有
    很多疾病，這些狀況在之前法院開庭時就已經發生了，我本
    來經濟狀況就不好，109年時我在朋友的虱目魚粥店幫忙，
    日薪800元，一個月收入約1萬5千元，我在今年8月份開始去
    台北央廚工作，一個月薪水約2萬5千元，經濟收入才比較穩
    定，目前仍沒有支付賠償是因為生活還不太夠用，我這兩份
    工作都是沒有勞保，以我的經濟情況要付整筆我沒辦法，每
    個月8千元我也沒辦法，這個緩刑條件對我而言是有困難的
    ，我是想說當初試試看，看可否做到等語（見撤緩卷第40頁
    至第44頁、第47頁至第48頁）。故依上開受刑人財產資料及
    其自承之經濟狀況，於前案偵查中簽立協議清償申請書及審
    理時，依照其自身經濟情況，實際上應僅能少額按月分期攤
    還，本即無能力負擔第1筆之款項亦無法負擔嗣後每月8千元
    之款項，為求能獲得緩刑，率爾同意以超過其所能負擔之方
    式賠償被害人，顯見受刑人原即抱持僥倖之心，以虛偽應付
    之心態，隨口承諾賠償，藉以換取緩刑寬典後，再無端拒絕
    履行，實無遵守上開刑事判決所定負擔之誠意，與本有賠償
    能力因突發狀況致一時經濟狀況不佳而無法按期給付賠償金
    額情形不同，況依被告自承之收入情形，其自110年8月份開
    始收入稍增後，仍未為任何小額款項賠償，更足以彰顯受刑
    人並無遵守上開刑事判決所定緩刑負擔之意思，若未撤銷其
    所受之緩刑宣告，實將危及法律所欲維持之公平正義及誠信
    ，更有違緩刑制度係為促使行為人切實改過遷善之本旨。
(五)綜上各情，足認本件受刑人違反上開緩刑宣告所定之負擔，
    情節已屬重大，且堪認原宣告之緩刑顯難收警惕、矯治及教
    化之預期效果，非執行刑罰，無法促其真正記取教訓，因而
    確有執行刑罰之必要。是聲請人上開聲請，核與刑法第75條
    之1第1項第4款之規定相符，應予准許，爰依聲請撤銷受刑
    人於本院110年度易字第1號刑事判決之緩刑宣告。
四、依刑事訴訟法第476條，刑法第75條之1第1項第4款，裁定如
    主文。 　　
中　　華　　民　　國　　110 　年　　11　　月　　5 　　日
　　　　　　　　　刑事第七庭    法　官　黃琴媛
以上正本證明與原本無異。
如不服本裁定，應於送達後5日內，向本院提出抗告狀。
　　　　　　　　　　　　　　　　書記官　魏呈州
中　　華　　民　　國　　110 　年　　11　　月　　5 　　日